最高法院民事裁定 
111年度台上字第2658號
上  訴  人  呂  藏                               
訴訟代理人  陳鼎正律師
被 上訴 人  陳日榮                          
訴訟代理人  胡倉豪律師
上列當事人間請求給付工程款事件，上訴人對於中華民國111年7
月20日臺灣高等法院第二審判決（109年度建上字第60號），提
起上訴，本院裁定如下：
    主  文
上訴駁回。
第三審訴訟費用由上訴人負擔。
    理  由
    按上訴第三審法院，非以原判決違背法令為理由，不得為之
。又提起上訴，上訴狀內應記載上訴理由，其以民事訴訟法第46
9 條所定事由提起第三審上訴者，應於上訴狀內表明原判決所違
背之法令及其具體內容、暨依訴訟資料合於該違背法令之具體事
實。同法第467條、第470條第2項第1款、第2 款分別定有明文。
而依同法第468 條規定，判決不適用法規或適用不當者，為違背
法令；依同法第469 條規定，判決有該條所列各款情形之一者，
為當然違背法令。是當事人提起第三審上訴，如以同法第469 條
事由為上訴理由時，其上訴狀或理由書應表明該判決所違背之法
令條項，有關之司法院大法官解釋、憲法法庭裁判，或成文法以
外之習慣或法理等及其具體內容，暨係依何訴訟資料合於該違背
法令之具體事實。如未依上述方法表明，或其所表明者與上開法
條規定不合時，即難認為已合法表明上訴理由，其上訴自非合法
。
    本件上訴人對於原判決提起上訴，雖以該判決違背法令為由
，惟核其上訴理由狀所載內容，係就原審取捨證據、認定事實及
解釋契約之職權行使所論斷：兩造於民國105年6月19日訂立房屋
修繕工程合約書（下稱系爭承攬契約），由被上訴人承攬訴外人
即上訴人之妹林紀姣所有桃園市中壢區榮民南路231巷2號房屋（
下稱舊屋）之修繕工程（下稱系爭修繕工程），約定被上訴人舊
屋拆除後僅保留一面牆加以重建。系爭修繕工程進行中遭人舉報
違建，被上訴人乃依上訴人之指示停工並於105年8月間拆除已施
作部分。經桃園市建築師公會鑑定，被上訴人就系爭修繕工程所
施作之「建物拆除工程、建物新興工程、施工中建物再予拆除」
等工程款之合計價額為新臺幣（下同）49萬9500元，上訴人已支
付30萬元，尚有工程款19萬9500元未給付。嗣上訴人委請建築師
申請建築執照後，於106年2月底再將房屋之新建工程發包予被上
訴人（下稱系爭新建工程），約定重新搭建一、二、三樓梯形斜
面建物，連工帶料之工程款為330萬元，完工期為同年12月1日。
上訴人雖以106年10月16日存證信函為證，辯稱兩造已合意終止
該契約，惟該存證信函僅足證明上訴人片面終止系爭新建工程契
約，不能證明兩造合意終止該契約。另依桃園市建築師公會鑑定
結果，系爭新建工程進度完成65%，所需工程款約為183萬6000元
，上訴人已分別於106年5月12日、同年8月30日匯款80萬元及75
萬元予被上訴人，被上訴人尚得就此新建工程已完成部分請求給
付剩餘工程款28萬6000元，則其依承攬契約之法律關係，請求48
萬5500元本息，應為有理由。另依系爭修繕契約之約定，被上訴
人並無為上訴人申請建造執照之義務，是重新申請建造執照及新
建工程停擺，均不可歸責於被上訴人，是上訴人以重新申請建築
執照及因新建工程停擺，致其多支出銀行利息及登記規費22萬71
86元、申請使用執照、建照費用39萬119元及舊屋經毀損之價額1
00萬元，均不得請求被上訴人賠償，亦不得請求被上訴人返還系
爭承攬契約之簽約金30萬元。從而，上訴人反訴依民法第227條
第1項、第2項規定，請求被上訴人給付上訴人191萬7305元本息
，於法無據等情，指摘為不當，並就原審命為辯論及已論斷或與
上開認定無關部分，泛言謂為違法，而非表明該判決所違背之法
令及其具體內容，暨依訴訟資料合於該違背法令之具體事實，難
認其已合法表明上訴理由。依首揭說明，應認其上訴為不合法。
    據上論結，本件上訴為不合法。依民事訴訟法第481 條、第
444條第1項、第95條、第78條，裁定如主文。
中　　華　　民　　國　　111 　年　　10　　月　　31　　日
                      最高法院民事第二庭
                          審判長法官  高  孟  焄
                                法官  彭  昭  芬
                                法官  蘇  芹  英
                                法官  邱  璿  如
                                法官  徐  福  晋
本件正本證明與原本無異
                              　　　　書　記　官
中　　華　　民　　國　　111 　年　　11　　月　　7 　　日